【裁判字號】    88,自更,11
【裁判日期】    890308
【裁判案由】    誹謗等
【裁判全文】
臺灣士林地方法院刑事判決                          八十八年度自更字第一一號
    自  訴  人  甲○○
    自訴代理人  林信和律師
                廖信憲律師
    被      告  乙○○
    選任辯護人  簡維能律師
                賴俊榮
右列被告因誹謗等案件，經自訴人提起自訴及函請併辦 (臺灣士林地方法院檢察署八
十七年度偵字第一一一○七號)，本院判決如左：
    主  文
乙○○無罪。
    理  由
一、自訴意旨詳如附件。
二、按本法（刑法）於中華民國領域內犯罪者，適用之。在中華民國領域外之中華民
    國船艦或航空機內犯罪者，以在中華民國領域內犯罪論，刑法第三條定有明文。
    本件被告雖設籍於台北市，但自訴人自訴被告涉嫌之誹謗及妨害信用犯行，行為
    地均在大陸地區之上海市，故被告之行為是否得援引我國刑法加以處斷，厥應審
    究者即為大陸地區是否為我中華民國之領域。經查，國家刑罰權乃國家主權作用
    之一種形態，故刑罰權行使關於地之範圍，應與主權支配之地域相同，若為主權
    所不及之地域，除特定之犯罪行為外，要無刑罰權之適用，如香港地區原屬我國
    領土，然於英國租借期間，我國對之並不能主張主權，嗣香港於八十六年七月一
    日歸還「中華人民共和國」後，關於我國刑法是否得以適用一題，我國立法部門
    特制定幾與刑法第五條、第六條、第七條內容一致之香港澳門關係條例第四十三
    條，以資因應，足徵立法者亦認香港地區為我中華民國主權所不及之地域而視為
    非屬中華民國領域，同理，雖然我國對於大陸地區亦宣稱擁有主權，然而依國際
    情勢實不容否認該地區現係由另一政治實體「中華人民共和國」所統治，事實上
    並非我中華民國主權所及之地域，從而在大陸地區犯罪，應屬在我國領域外犯罪
    ，合先敘明。次按本法（刑法）於中華民國人民，在中華民國領域外，犯前二條
    以外之罪，而最輕本刑為三年以上有期徒刑者，適用之，但依犯罪地之法律不罰
    者，不在此限，刑法第七條定有明文，因之中華民國人民在中華民國領域外犯罪
    ，必其所犯之罪，非刑法第五條、第六條之罪，且其所犯最輕本刑須為三年以上
    有期徒刑，並為犯罪地法律所處罰者，始有其適用。本件自訴人起訴被告涉嫌之
    誹謗及妨害信用犯行，其最重法定本刑依我國刑法第三百十條第一項及第三百十
    三條之規定，分別係最重本刑一年以下之有期徒刑，及最重本刑二年以下有期徒
    刑，均非最輕本刑三年以上有期徒刑之罪，是自訴人起訴被告誹謗及妨害信用之
    犯行，並不能適用我國刑法予處罰，即其行為不罰，爰應為無罪之諭知。
三、至檢察官認被告就同一犯行同時對告訴人承燕國際股份有限公司構成刑法妨害信
    用罪而函請併辦部分（臺灣士林地方法院檢察署八十七年度偵字第一一一○七號
    ），因本案被告已諭知無罪之判決，即與併辦部分無想像競合犯裁判上一罪關係
    ，應退回檢察官另行偵辦，附此敘明。
據上論斷，應依刑事訴訟法第三百四十三條、第三百零一條第一項後段，判決如主文
。
中      華      民      國    八十九     年      三      月     八      日
                                    臺灣士林地方法院刑事第二庭
                                        法  官  許  永  煌
右正本證明與原本無異。
如不服本判決，應於判決送達後十日內，向本院提出上訴狀。
                                        書記官  黃  秀  雲
中      華      民      國    八十九     年      三      月     十四    日


司法院資訊處製作；財團法人民間司法改革基金會備份。
